【裁判字號】    97,交聲更,53
【裁判日期】    980202
【裁判案由】    違反道路交通管理處罰條例聲明異議
【裁判全文】
臺灣臺北地方法院交通事件裁定        97年度交聲更字第53號
原處分機關  交通部公路總局臺北區監理所
異  議  人
即受處分人  乙○○
上列受處分人因違反道路交通管理處罰條例案件，對於交通部公
路總局臺北區監理所於中華民國97年8 月21日所為之處分（原處
分案號：北監營裁字裁40-AEX186766號）聲明異議，經本院於97
年9 月30日以97年度交聲字第2332號裁定後，異議人不服，提起
抗告，經臺灣高等法院於97年11月26日以97年度交抗字第1983號
裁定撤銷發回更審，本院更為裁定如下：
    主  文
異議駁回。
    理  由
一、按行車時汽車駕駛人及前座乘客均應繫妥安全帶，道路交通
    安全規則第89條第1 項第5 款定有明文，又按汽車行駛於道
    路上，其汽車駕駛人或前座乘客未繫安全帶者，處駕駛人新
    臺幣（下同）1500元罰鍰，道路交通管理處罰條例第31條第
    1 項前段亦有明文規定。
二、本件異議人即受處分人乙○○於民國97年7 月9 日20時35分
    許，駕駛車牌號碼440-LH號營業用小客車，行經臺北市○○
    路、柳州街口時，因未依規定繫上安全帶，為臺北市政府警
    察局萬華分局員警當場攔停稽查取締，並以異議人有違反前
    揭道路交通管理處罰條例第31條第1 項規定之行為掣單舉發
    。嗣異議人於應到案日期即97年7 月25日前向交通部公路總
    局臺北區監理所提起申訴，經交通部公路總局臺北區監理所
    函請原舉發單位臺北市政府警察局萬華分局查覆結果，仍認
    受處分人有前開違規行為，原處分機關乃依前揭道路交通管
    理處罰條例第31條第1 項之規定，於97年8 月21日裁處受處
    分人罰鍰1500元。
三、本件異議人就其於前揭時地駕駛上開車輛之事實並不爭執，
    惟否認有何違反前揭道路交通管理處罰條例之行為，提出異
    議意旨略以：當時異議人駕駛車輛經過前揭路口等紅燈時，
    舉發之員警甲○○注意異議人20幾秒鐘，在等紅燈時沒有開
    異議人未繫安全帶紅單，但是綠燈一亮，警員騎機車追上來
    ，指控異議人沒有繫安全帶，異議人出示繫好之安全帶，但
    警員攔檢異議人下來到路邊，說異議人有動作，異議人不懂
    是什麼動作，異議人確實有繫安全帶，為此聲明不服，請求
    撤銷原處分云云。
四、本院查：
（一）異議人於前揭時地駕駛汽車未繫安全帶之違規事實，業據
      現場目睹繼而開單告發之臺北市政府警察局萬華分局昆明
      街派出所警員甲○○於本院調查時具結證述：當時異議人
      在桂林路、柳州街路口等紅燈，伊在異議人右邊之慢車道
      ，與異議人平行，透過異議人之右側副駕駛座玻璃，看到
      異議人當時沒有繫安全帶，當時異議人因穿著深灰色衣服
      ，接近安全帶的顏色，所以伊特別注意看一下約20秒，等
      異議人綠燈起步時，發現異議人有把安全帶拉下來的動作
      ，更可以確定異議人沒有繫安全帶，當時異議人的安全帶
      卡榫已經扣住了，但是斜在胸前的那條安全帶沒有在胸前
      ，而是放在背後，異議人是用右手向後將安全帶拉到胸前
      等語甚詳，並有證人甲○○警員當庭提出之工作紀錄簿1
      份及臺北市政府警察局萬華分局97年8 月7 日北市警萬分
      交字第09732034200 號書函在卷可參。異議人就此雖辯稱
      若伊當時沒繫安全帶，員警早就開單，不可能等到伊綠燈
      起步時才開單，且可能因為安全帶讓伊不舒服，伊只是動
      一動身體而已，應是舉發員警看錯云云。然查，證人甲○
      ○警員就本件舉發經過業於本院調查時具結證述明確，已
      如前述，且證人甲○○與異議人並無怨隙，核無甘冒偽證
      重典及濫開罰單所必須面臨之刑事及行政責任，誣陷異議
      人之虞；另參酌異議人於本院調查時亦自承當時確實如證
      人甲○○所述係身著深灰色上衣等情，實與安全帶之顏色
      接近，則舉發員警特別注視異議人20幾秒鐘，以確認異議
      人有無繫上安全帶，與常情並無違背之處，況且，異議人
      之右車窗玻璃是透明的，從外面可以看到伊車內等情，業
      據異議人自承在卷，顯見當時警員之視線並無任何障礙，
      證人甲○○警員目擊過程及舉發基礎應無誤判可能，而異
      議人亦未提出任何證據資料足以證明舉發員警所述不實或
      有其他顯不可信之情形存在，是證人甲○○警員經本院命
      具結擔保並為合理說明之證述，應屬可採。
（二）又道路交通管理處罰條例或相關法規並未規定執行交通勤
      務員警於舉發交通違規案件時，應以錄音、錄影或其他方
      式蒐證為之，執行查察取締勤務之人員，以其親身經歷之
      舉發過程，於法院具結後以證人身分接受訊問，法院於衡
      量審酌其證詞之證明力高低後，採其證言作為認定判斷之
      基礎，自非法所不許，是本件員警縱未以錄影或其他設備
      佐證本件違規，亦不影響其舉發之效力，併予敘明。
五、綜上所述，異議人確有於前揭時地駕駛車輛行駛於道路上未
    繫安全帶之違規行為，原處分機關依道路交通管理處罰條例
    第31條第1 項及違反道路交通管理事件統一裁罰基準表之規
    定裁處受處分人罰鍰1500元，核無違誤之處。從而，本件異
    議為無理由，應予駁回。
據上論斷，應依道路交通案件處理辦法第19條，裁定如主文。
中    華    民    國    98    年     2    月    2     日
                        交通法庭  法  官  吳俊龍
上正本證明與原本無異。
如不服本裁定應於送達後5日內向本院提出抗告狀。
                                  書記官  劉俊源
中    華    民    國    98    年    2     月    2     日


司法院資訊處製作；財團法人民間司法改革基金會備份。
